【裁判字號】    97,交抗,284
【裁判日期】    971118
【裁判案由】    聲明異議
【裁判全文】
臺灣高等法院臺南分院交通事件裁定
抗  告  人
即受處分人  甲○○
上列抗告人因違反道路交通管理處罰條例案件，對於臺灣雲林地
方法院97年度交聲字第66號，中華民國97年6月30日裁定，提起
抗告，本院裁定如下：
    主  文
抗告駁回。
    理  由
一、本件抗告意旨略以：
  (一)本件抗告人即受處分人甲○○（下稱受處分人）自民國90年
    2月2日，即遷移住址至台北縣中和市○○路85巷11號2樓，
    而交通部公路總局嘉義區雲林監理站所為裁決書係送達雲林
    縣斗六市○○路237號，並未送達受處分人，故上揭裁決書
    處分送達顯不合法。
  (二)受處分人所有之車牌號碼CDT-797機車，早於81年間，即出
    售予第3人張志睦，並約定由其負責辦理過戶等相關事宜。
    今張志睦似因涉嫌違反刑事相關罪責，受處分人已無從聯繫
    。惟依道路交通管理處罰條例規定，其所處罰對象係指汽車
    之駕駛行為人，然受處分人並非汽車之駕駛行為人，則受處
    分人實無可歸責之處。
  (三)按違反道路交通管理處罰條例之處罰，係屬行政罰，依大法
    官釋字第275號解釋，應受行政處罰之行為雖不以出於故意
    為必要，惟仍須以過失為其責任條件，受處分人並非違規行
    為人，原審之裁定明顯不合法，為此請求撤銷原裁定更為處
    分云云。
二、原裁定理由意旨略以：
  (一)按受處分人不服道路交通管理處罰條例第8條所定主管機關
    所為之處罰，得於接到裁決書之翌日起20日內，向管轄地方
    法院聲明異議；交通法庭認聲明異議不合法律上之程式或其
    異議權已經喪失，且無從補正者，應以裁定駁回之，道路交
    通管理處罰條例第87條第1項及道路交通案件處理辦法第18
    條前段，分別定有明文。
  (二)查本件原裁定附表所示之13件交通事件裁決書，均於如原裁
    定附表所示時間依受處分人當時戶籍地址台北縣中和市○○
    路85巷11號2樓送達予受處分人，此有掛號郵件收件回執13
    份附卷可稽，受處分人辯稱裁決書係送達雲林縣斗六市○○
    路237號，並未送達受處分人云云，顯與事實不符。從而，
    上開裁決書，均可認為已合法送達。因此，本件受處分人如
    欲對原處分機關所為之裁決聲明異議，依法即應自送達裁決
    書之翌日之20日法定期間內提起。惟查，本件受處分人收受
    最後1件裁決書時起（按原裁定附表編號13，96年9月29日收
    受），迄其聲明異議時（97年4月17日）止，已逾半年之久
    ；而從最早收受裁決書時起（按附表編號5、6、7，均為92
    年2月7日收受）起迄聲明異議時（97年4月17日）止，期間
    則更超過5年。
  (三)從而，本件受處分人就原裁定附表所示裁決處分之聲明異議
    ，其期間均已逾法定20日之不變期間，是以受處分人本件之
    聲明異議，乃不合法律上程式，且無從補正，揆諸前揭道路
    交通管理處罰條例第87條第1項之規定，依法即應駁回受處
    分人之異議。
  (四)至受處分人主張其非汽車之駕駛行為人，並無可歸責之處乙
    節。因受處分人之聲明異議已逾法定20日之不變期間，為不
    合法，既經駁回如前，則其主張其非駕駛行為人，並無過失
    之各項抗辯，即非本院所得審酌。且道路交通管理處罰條例
    第85條第1項係規定：「本條例之處罰，受舉發違反道路交
    通管理事件之受處罰人，認為受舉發之違規行為應歸責他人
    者，應於舉發違反道路交通管理事件通知單應到案日期前，
    檢附相關證明及應歸責人相關證明文件，向處罰機關告知應
    歸責人，處罰機關應即另行通知應歸責人到案依法處理。逾
    期未依規定辦理者，仍依本條例各該違反條款規定處罰。」
    ，是亦難謂受處分人之上開抗辯可採。
三、綜上，本件原審以受處分人對本件系爭裁決書處分之聲明異
    議，已逾道路交通管理處罰條例第87條第1項所定之20日不
    變期間，認受處分人本件之聲明異議乃不合法律上之程式，
    且屬無從補正，而駁回其聲明異議。本院經核，原裁定認事
    用法均無違誤。受處分人抗告意旨指摘原裁定違誤不當云云
    ，並無理由，應予駁回。
四、據上論結，應依道路交通案件處理辦法第26條、刑事訴訟法
    第412條，裁定如主文。
中    華    民    國    97    年    11    月    18    日
                  刑事第二庭    審判長法  官  葉居正
                                      法  官  吳勇輝
                                      法  官  郭千黛
以上正本證明與原本無異。
不得再抗告。
                                      書記官  尤乃玉
中    華    民    國    97    年    11    月    18    日


司法院資訊處製作；財團法人民間司法改革基金會備份。
